【裁判字號】    95,易,955
【裁判日期】    951016
【裁判案由】    傷害
【裁判全文】
臺灣士林地方法院刑事判決               95年度易字第955號
公  訴  人  臺灣士林地方法院檢察署檢察官
被      告  乙○○
上列被告因傷害案件，經檢察官提起公訴（95年度偵字第4681號
）暨移請併案審理（95年度偵字第10821 號），而被告於準備程
序中就被訴事實為有罪之陳述，經合議庭裁定由受命法官獨任進
行簡式審判程序，並判決如下：
    主  文
乙○○傷害人之身體，處拘役肆拾日，如易科罰金，以佰元折
算壹日。
    事實及理由
一、犯罪事實：乙○○係臺北縣淡水鎮○○路177 號宏國青山社
    區之住戶，甲○○任職於超越保全股份有限公司，並派駐於
    宏國青山社區擔任保全人員。乙○○於民國95年2 月16日與
    甲○○因停車問題發生糾紛，竟心生不滿，於隔日（即同年
    月17日）18時許，在臺北縣淡水鎮○○路177 號前，基於傷
    害犯意，隨手拿取現場之鐵管、金爐蓋及垃圾桶等物毆打甲
    ○○，致甲○○受有頭部挫傷及多處擦傷，上唇0.5x0.2x0.
    4 公分撕裂傷、上肢多處擦傷，右手0.2x0.2 公分，左手4x
    0.3 公分，5x0.3 公分等傷害。案經甲○○訴由臺北縣政府
    警察局淡水分局報告臺灣士林地方法院檢察署檢察官偵查起
    訴。
二、認定前揭犯罪事實所依據之證稱名稱：
  (一)告訴人甲○○於警詢、偵訊時之陳述。
  (二)證人楊傳明及林建民於偵訊時之證述。
  (三)馬偕紀念醫院（淡水院區）乙種診斷證明書1 張。
  (四)被告乙○○於警詢、偵訊及本院訊問時之自白
三、應適用之法條及簡要說明：
  (一)核被告所為，係犯刑法第277 條第1 項之普通傷害罪。
  (二)按行為後法律有變更者，適用行為時之法律。但行為後之法
    律有利於行為人者，適用最有利於行為人之法律，94年1 月
    7 日修正同年2 月2 日公布自95年7 月1 日起施行之刑法（
    以下本次修正前之刑法簡稱為修正前刑法，本次修正後之刑
    法簡稱修正後刑法）第2 條第1 項前段及但書定有明文，其
    立法目的乃在貫徹「罪刑法定主義」及「法律不溯及既往」
    原則，亦即原則上禁止引用行為人行為時不存在之法律對於
    被告論罪科刑，僅事後之法律變更有利於行為人時，始例外
    適用最有利之法律，為「從舊從輕」之比較。經查：
    (1)被告行為時，刑法第277 條第1 項規定：「傷害人之身體
      或健康者，處3 年以下有期徒刑、拘役或1 千元以下罰金
      。」被告行為時之前開罰金刑，經主管院依罰金罰鍰提高
      標準條例第3 條、第1 條前段規定（得提高為2 至10倍）
      ，就其原定數額提高為10倍，故被告行為時刑法第277 條
      第1 項之實質內容為：傷害人之身體或健康者，處3 年以
      下有期徒刑、拘役或1 萬元以下罰金。而被告行為後，95
      年6 月14日公布增訂之刑法施行法第1 之1 條第1 項、第
      2 項前段規定：「中華民國94年1 月7 日刑法修正施行後
      ，刑法分則編所定罰金之貨幣單位為新臺幣。94年1 月7
      日刑法修正時，刑法分則編未修正之條文定有罰金者，自
      94年1 月7 日刑法修正施行後，就其所定數額提高為30倍
      。」是95年7 月1 日後，刑法第277 條第1 項之實質內容
      為：傷害人之身體或健康者，處3 年以下有期徒刑、拘役
      或新臺幣3 萬元以下罰金。前開罰金刑並依罰金罰鍰提高
      標準條例第1 條但書規定，不再適用罰金罰鍰提高標準條
      例第1 條前段提高其罰金數額之規定。經比較刑法施行法
      第1 之1 條增訂前後刑法第277 條第1 項之實質內容，因
      增訂前依現行法規所定貨幣單位折算新臺幣條例第2 條規
      定，前開條文所定金額之貨幣單位均為元，應以新臺幣之
      3 倍折算。故刑法施行法第1 之1 條增訂前後，刑法第27
      7 條第1 項之實質內容相同，對於被告並無較為有利之情
      形。
    (2)被告行為時，修正前刑法第41條第1 項前段規定：「犯最
      重本刑為5 年以下有期徒刑以下之刑之罪，而受6 個月以
      下有期徒刑或拘役之宣告，因身體、教育、職業、家庭之
      關係或其他正當事由，執行顯有困難者，得以1 元以上3
      元以下折算1 日，易科罰金。」又被告行為時之易科罰金
      折算標準，修正前罰金罰鍰提高標準條例第2 條前段（現
      已刪除）規定，就其原定數額提高為100 倍折算1 日，則
      本件被告行為時之易科罰金折算標準，應以銀元300 元折
      算1 日，經折算為新臺幣後，應以新臺幣900 元折算1 日
      。惟修正後刑法第41條第1 項前段則規定：「犯最重本刑
      為5 年以下有期徒刑以下之刑之罪，而受6 個月以下有期
      徒刑或拘役之宣告者，得以新臺幣1 千元、2 千元或3 千
      元折算1 日，易科罰金。」比較修正前後之易科罰金折算
      標準，以修正前刑法之規定，較有利於被告。
    (3)綜合比較被告行為後前揭法律變更，刑法施行法第1 之1
      條增訂前後，刑法第277 條第1 項之實質內容相同，對於
      被告並無有利不利之別；易科罰金折算標準之變更，則以
      修正前刑法第41條第1 項前段及罰金罰鍰提高標準條例第
      2 條規定，對於被告較為有利。故本件自應依修正後刑法
      第2 條第1 項前段之規定，適用刑法第277 條第1 項及罰
      金罰鍰提高標準條例第1 項前段論罪科刑，並應依修正前
      刑法第41條第1 項前段及罰金罰鍰提高標準條例第2 條定
      其易科罰金之折算標準。
  (三)爰審酌被告為社區住戶，因停車問題與保全人員發生爭執，
    竟於事隔1 日後，隨手拿取物品丟擲被害人，造成被害人受
    傷，雖犯罪後坦承犯行，但因與被害人就和解賠償金額無法
    達成共識，致未能和解，併其生活狀況、品行、智識程度等
    一切情狀，量處如主文所示之刑，並依前開說明，諭知易科
    罰金之折算標準。
  (四)依刑事訴訟法第273 條之1 第1 項、第310 條之2 、第454
    條第1 項、第299 條第1 項前段，修正後刑法第2 條第1 項
    前段、刑法第277 條第1 項、修正前刑法第41條第1 項前段
    ，罰金罰鍰提高標準條例第1 條前段、修正前罰金罰鍰提高
    標準條例第2 條，判決如主文。
四、如不服本判決，應於判決送達後10日內，向本院提出上訴狀
    。
本案經檢察官黃德松到庭執行職務。
中    華    民    國    95    年    10    月    16    日
                  刑事第五庭法  官  周群翔
以上正本證明與原本無異。
                            書記官  劉育君
中    華    民    國    95    年    10    月    16    日
附錄本案論罪科刑法條全文：
中華民國刑法第277條
傷害人之身體或健康者，處3 年以下有期徒刑、拘役或1 千元以
下罰金。
犯前項之罪因而致人於死者，處無期徒刑或7 年以上有期徒刑；
致重傷者，處3 年以上10年以下有期徒刑。


司法院資訊處製作；財團法人民間司法改革基金會備份。
